【裁判字號】    97,訴,4856
【裁判日期】    971231
【裁判案由】    毒品危害防制條例
【裁判全文】
臺灣板橋地方法院刑事判決              97年度訴字第4856號
公  訴  人  臺灣板橋地方法院檢察署檢察官
被      告  甲○○
                    （現於臺灣臺東監獄泰源分監執行中）
上列被告因違反毒品危害防制條例案件，經檢察官提起公訴（97
年度毒偵字第7785號），被告於準備程序中就被訴事實為有罪之
陳述，經本院合議庭裁定改以簡式審判程序審理，判決如下：
    主  文
甲○○施用第一級毒品，處有期徒刑拾月，扣案之海洛因壹包（
驗餘淨重零點零捌零柒公克）沒收銷燬之；又施用第二級毒品，
處有期徒刑陸月。應執行有期徒刑壹年貳月，扣案之海洛因壹包
（驗餘淨重零點零捌零柒公克）沒收銷燬之。
    事  實
一、甲○○前於民國88年間因施用第二級毒品案件，經臺灣臺北
    地方法院以88年度毒聲字第366 號裁定送觀察、勒戒後，認
    無繼續施用毒品之傾向，由臺灣臺北地方法院檢察署檢察官
    於88年5 月14日以88年度偵緝字第521 號為不起訴處分確定
    。復於89年間因施用第二級毒品案件，經臺灣臺北地方法院
    以89年度毒聲字第635 號裁定送觀察、勒戒後，認有繼續施
    用毒品之傾向，經臺灣臺北地方法院以89年度毒聲字第1903
    號裁定令入戒治處所施以強制戒治，並以89年度易字第1689
    號判處有期徒刑7 月確定（於91年8 月27日執行完畢），嗣
    戒治成效經評定為合格，而無繼續戒治之必要，經臺灣臺北
    地方法院以90年度毒聲字第137 號裁定停止戒治，所餘戒治
    期間付保護管束，於90年8 月10日強制戒治期滿執行完畢。
    復於93年間因施用第一、二級毒品案件，經臺灣臺北地方法
    院以93年度訴字第226 號各判處有期徒刑10月、8 月，應執
    行有期徒刑1 年4 月確定。又於96年10月31日施用第一級毒
    品，經臺灣臺北地方法院以96年度訴字第1992號判處有期徒
    刑8 月確定。再於96年11月及同年12月間，先後施用第一級
    毒品及同時施用第一、二級毒品，由臺灣臺北地方法院以97
    年度訴字第557 號判處有期徒刑9 月、10月確定（均未執行
    完畢）。
二、詎甲○○竟仍不知戒除毒癮，竟於觀察勒戒、強制戒治及刑
    事科刑處罰後，分別基於施用第一級毒品海洛因及第二級毒
    品甲基安非他命之犯意，先於97年9 月11日11時許，在臺北
    縣中和市○○街45號「青山賓館」105 室內，將海洛因摻水
    混合於注射針筒內，以注射之方式施用第一級毒品海洛因1
    次；旋於施用後，將甲基安非他命置入玻璃球內點火燒烤吸
    食煙霧之方式，施用第二級毒品甲基安非他命1 次，嗣於同
    日12時許，因甲○○另案通緝而在上揭處所為警查獲，並當
    場扣得海洛因1 包（毛重0.326 公克，驗前淨重0.086 公克
    ，驗餘淨重0.0807公克）。
三、案經臺北縣政府警察局中和分局報告臺灣板橋地方法院檢察
    署檢察官偵查起訴。
    理  由
一、本案被告甲○○所犯為死刑、無期徒刑或最輕本刑為3 年以
    上有期徒刑以外之罪，其於準備程序中就被訴事實為有罪之
    陳述，經法官告知簡式審判程序之旨，並聽取公訴人之意見
    後，依刑事訴訟法第273 條之1 第1 項規定，裁定由受命法
    官獨任進行簡式審判程序，合先敘明。
二、上開事實，業據被告甲○○於本院審理時坦承不諱，且被告
    為警查獲時採尿送驗結果，呈嗎啡（即海洛因水解後之反應
    ）、甲基安非他命之陽性反應，有臺北縣政府警察局中和分
    局偵辦毒品案件尿液代碼表、臺灣檢驗科技股份有限公司97
    年10月1 日CH/2008/90452 號濫用藥物檢驗報告1 紙在卷可
    證（見97年度毒偵字第4785號卷第48、48-1頁）。又有白色
    粉末1 包扣案可證，而該白色粉末1 包（毛重0.326 公克，
    驗前淨重0.086 公克，驗餘淨重0.0807公克），經送交通部
    民用航空局航空醫務中心鑑驗結果含第一級毒品海洛因成分
    ，有該中心97年9 月23日航藥鑑字第0974930 號毒品鑑定書
    在卷可佐（見同上偵卷第47頁）。上述鑑驗結果，均係檢驗
    機關本於專業知識及以精密儀器或科學檢驗方法所得之結論
    ，自可憑信，足見被告自白與事實相符，堪以採信。
三、按毒品危害防制條例於92年7 月9 日修正公布，其中第20條
    、第23條將施用毒品之刑事處遇程序，區分為「初犯」、「
    5 年內再犯」、「5 年後再犯」，而依立法理由觀之，僅限
    於「初犯」、「5 年後再犯」，始應先經觀察、勒戒或強制
    戒治程序，倘被告於5 年內已再犯，經依法追訴處罰，縱其
    第三次（或第三次以上）再度施用毒品之時間，在初犯經觀
    察、勒戒或強制戒治執行完畢釋放5 年以後，已不合於「5
    年後再犯」之規定，且因已於「5 年內再犯」，顯見其再犯
    率甚高，原實施觀察、勒戒或強制戒治，已無法收其實效，
    即應依該條例第10條規定處罰，最高法院95年5 月9 日95年
    度第七次及97年9 月9 日97年度第五次刑事庭會議決議可資
    參照。查被告前於(1)88年間因施用第二級毒品案件，經臺灣
    臺北地方法院以88年度毒聲字第366 號裁定送觀察、勒戒後
    ，認無繼續施用毒品之傾向，由臺灣臺北地方法院檢察署檢
    察官於88年5 月14日以88年度偵緝字第521 號為不起訴處分
    確定；(2)復於89年間因施用第二級毒品案件，經臺灣臺北地
    方法院以89年度毒聲字第635 號裁定送觀察、勒戒後，認有
    繼續施用毒品之傾向，經臺灣臺北地方法院以89年度毒聲字
    第1903號裁定令入戒治處所施以強制戒治，並以89年度易字
    第1689號判處有期徒刑7 月確定，嗣戒治成效經評定為合格
    ，而無繼續戒治之必要，經臺灣臺北地方法院以90年度毒聲
    字第137 號裁定停止戒治，所餘戒治期間付保護管束，於90
    年8 月10日強制戒治期滿執行完畢；(3)復於93年間因施用第
    一、二級毒品案件，經臺灣臺北地方法院以93年度訴字第
    226 號各判處有期徒刑10月、8 月，應執行有期徒刑1 年4
    月確定；(4)又於96年10月31日施用第一級毒品，經臺灣臺北
    地方法院以96年度訴字第1992號判處有期徒刑8 月確定；(5)
    再於96年11月及同年12月間，先後施用第一級毒品及同時施
    用第一、二級毒品，由臺灣臺北地方法院以97年度訴字第
    557 號判處有期徒刑9 月、10月確定等節，此有臺灣板橋地
    方法院檢察署刑案資料查註紀錄表、全國施用毒品案件紀錄
    表及臺灣高等法院被告前案紀錄表各1 份在卷可參。是被告
    於觀察、勒戒及強制戒治執行完畢釋放後，5 年內已再犯上
    述(3)(4)(5)施用毒品案件，經法院判處罪刑確定，則其再犯本
    件施用毒品案件，即非屬該條例第20條第3 項所稱「5 年後
    再犯」之情形，檢察官自應依法追訴。從而，本件事證明確
    ，被告犯行應堪認定。
四、查海洛因及甲基安非他命分屬毒品危害防制條例第2 條第2
    項第1 款、第2 款所稱之第一級、第二級毒品，均不得持有
    、施用，被告竟持以施用，核其所為，係犯同條例第10條第
    1 項之施用第一級毒品罪及同條例第2 項之施用第二級毒品
    罪。其施用前持有海洛因及甲基安非他命之低度行為，應為
    施用之高度行為所吸收，均不另論罪。其所犯上述二罪，犯
    意各別，行為互異，應予分別論罪，合併處罰。爰審酌被告
    素行非佳，此有卷附之臺灣高等法院被告前案紀錄表1 份可
    參，且被告經觀察勒戒、強制戒治及多次刑事科刑處罰後，
    均未能戒除毒癮，顯見其無戒毒悔改之意，惟其施用毒品之
    次數各僅1 次、犯罪後坦認犯行，態度尚可等一切情狀，分
    別量處如主文所示之刑，並定其應執行之刑。
五、扣案之白色粉末1 包（驗餘淨重0.0807公克），已如前述，
    為第一級毒品海洛因，應依毒品危害防制條例第18條第1 項
    前段規定沒收銷燬之。至鑑驗耗損之毒品，既已滅失，爰不
    另為沒收銷燬之諭知。
據上論斷，應依刑事訴訟法第273 條之1 第1 項、第299 條第1
項前段，毒品危害防制條例第10條第1 項、第2 項、第18條第1
項前段，刑法第11條、第51條第5 款，判決如主文。
本案經檢察官連思藩到庭執行職務
中    華    民    國    97    年    12    月    31    日
                  刑事第十五庭    法  官  陳海寧
以上正本證明與原本無異。
如不服本判決應於收受本判決送達後10日內向本院提出上訴書狀
，其未敘述上訴理由者，並得於提起上訴後10日內向本院補提理
由書狀（均須按他造當事人之人數附繕本）「切勿逕送上級法院
」。
                                  書記官  彭麗紅
中    華    民    國    97    年    12    月    31    日
附錄本案論罪科刑法條
毒品危害防制條例第10條
施用第一級毒品者，處 6 月以上 5 年以下有期徒刑。
施用第二級毒品者，處 3 年以下有期徒刑。


司法院資訊處製作；財團法人民間司法改革基金會備份。
